最高法院刑事判決　　　　　　九十四年度台上字第三二０五號
　　上　訴　人　台灣高等法院檢察署檢察官
　　被　　　告　乙○○
　　　　　　　　　　　　樓
　　被　　　告　甲　○
　　　　　　　　　　　　號
上列上訴人因被告等誣告等罪案件，不服台灣高等法院中華民國
九十一年七月三十一日第二審判決（九十一年度上訴字第一五二
八號，起訴案號：台灣台北地方法院檢察署八十九年度偵字第一
八四七五號），提起上訴，本院判決如下：
    主  文
原判決撤銷，發回台灣高等法院。
    理  由
本件原判決以公訴意旨略稱：被告乙○○前因感情糾紛，自林瑞
彬處取得如原判決附表所示之本票五紙及林瑞彬名義之本票一紙
，面額共新台幣（以下同）五百五十萬元作為擔保，嗣後因雙方
感情破裂，協議以林瑞彬給付乙○○二百萬元，而乙○○需自行
銷燬如原判決附表所示之本票之方式來清理雙方關係，惟乙○○
取得二百萬元後，仍將前揭本票提示，林瑞彬不得已只好提出確
認本票債權不存在之訴訟，以進一步釐清雙方之債權債務關係。
詎被告乙○○意圖使林瑞彬受刑事處分，明知雙方並無借貸現金
五百五十萬元之關係存在，竟向台灣台北地方法院提出刑事自訴
誣指林瑞彬涉犯詐欺罪嫌，被告乙○○並於上開刑事自訴案件進
行中，教唆被告甲○就林瑞彬有無向被告乙○○借貸五百萬元之
重要事項，到庭具結後為虛偽之陳述，證稱：「渠與乙○○本即
共同投資外匯買賣，民國八十六年二月間，因乙○○表示要取回
投資款，故分別於八十六年三月二十五日、四月七日及四月十九
日，提領現金一百萬、一百萬、一百五十萬交給乙○○，渠都是
直接前往乙○○之公司交付現金給乙○○，渠於八十六年三月二
十五日確實有看到乙○○將錢交給林瑞彬。」，幸經台灣台北地
方法院查明，後認林瑞彬並無詐欺犯行，而諭知無罪判決。案經
被害人林瑞彬訴請偵辦，因認被告甲○犯有刑法第一百六十八條
之偽證罪嫌，被告乙○○犯有刑法第一百六十九條第一項之誣告
罪嫌及教唆偽證罪嫌等語，經審理後，認為不能證明被告乙○○
、甲○二人（下稱被告二人）犯罪，因而撤銷第一審依牽連犯規
定（即認乙○○所犯誣告罪及教唆偽證罪有方法、結果之牽連關
係，應依牽連犯規定從一重處斷），從一重論處乙○○誣告及論
處甲○偽證罪刑之判決，改判諭知被告二人無罪，固非無見。
惟查：(一)被告甲○於檢察官偵查中，經檢察官訊問：「為何之前
在北院審理之時（指台灣台北地方法院審理乙○○自訴林瑞彬詐
欺案時），你證稱其中一次有看到黃女（指乙○○）把錢交給林
瑞彬？」（提示該筆錄）時，已明確供稱：「我當初講的話不實
在的，是黃女脅迫我這樣說的。」、「因為當時他（指乙○○）
正在告我公司詐欺，他要求我加上有看到林瑞彬拿錢這一段，我
沒有辦法只好答應。」等語（見偵字第一八四七五號偵查卷第一
二六頁），其與乙○○對質時，仍供稱：「因為當時我公司狀況
不好，他（指乙○○）對我提出告訴中，他一直這樣要求我加上
這一段『我有看到他把錢交給林瑞彬』，我不得不答應，但我確
實沒有親眼看到他把錢交給林瑞彬」等語（見同上偵查卷第一三
二頁背面、第一三三頁），甲○嗣後於法院審理中再翻異前詞稱
：伊於檢察官偵查中所為上開證述係受檢察官脅迫或誤導等語，
按甲○上開於偵查中所為明確之證述或其嗣後於第一、二審法院
審理中所為翻異之詞，何者為真實可採，自應進一步就甲○所述
上揭時間乙○○是否正在告伊負責之公司詐欺以及檢察官有無脅
迫或誤導甲○為上揭供述等相關證據，詳予調查，憑以釐清事實
，俾為正確之判斷。原審未詳查審酌及此，遽認甲○於偵查中所
為上揭供述並非實在，尚嫌速斷，並有查證未盡之違誤。(二)告訴
人林瑞彬於原審曾經聲請訊問證人陳華蓉（即甲○公司之員工）
，並聲請調閱乙○○設於交通銀行世貿分行存款帳戶自八十六年
三月十四日至同年四月二十日之存款往來明細以及於八十七年五
月四日以後有否辦理金額約二百萬元之定存單，並聲請向世華銀
行東門分行函查該分行許維萱（即甲○之妻）存款帳號於八十六
年四月七日有無受領乙○○匯入一百萬元錢款之情事，憑以判斷
告訴人所稱：伊與乙○○於八十七年初達成以二百萬元現金換回
先前簽立交付乙○○之借據、本票之協議後，即於八十七年五月
四日提領二百萬交付黃女；黃女聲稱其向甲○調回投資款借予告
訴人，並非實情乙節，是否真實可採（見附於原審上訴字卷第一
一八頁至第一二二頁聲請狀記載）；此攸關判斷被告二人有否被
訴犯行之事證，原審未依告訴人聲請加以調查，遽認告訴人指訴
為不足採信，而為被告二人無罪之判決，亦有查證未盡及理由不
備之違誤。檢察官上訴意旨執以指摘原判決不當，非無理由，應
認原判決有撤銷發回更審之原因。
據上論結，應依刑事訴訟法第三百九十七條、第四百零一條，判
決如主文。
中　　華　　民　　國　九十四　年　　六　　月 　十六 　日
                      最高法院刑事第十庭
                          審判長法官  陳　正　庸
                                法官  賴　忠　星
                                法官  王　居　財
                                法官  林　開　任
                                法官  林　立　華
      本件正本證明與原本無異
                                      書  記  官
中　　華　　民　　國　九十四　年　　六　　月　二十二　日
                                                      Ｃ
